臺灣高雄地方法院刑事判決　　　　　　　96年度訴字第3148號
公　訴　人　臺灣高雄地方法院檢察署檢察官
被　　　告　甲○○
上列被告因毒品危害防治條例案件，經檢察官提起公訴（96年度
毒偵字第6172號）及移送併辦（96年度毒偵字第6756號），本院
判決如下：
    主  文
甲○○施用第一級毒品，累犯，處有期徒刑玖月，扣案之海洛因
壹包（驗後淨重零點零貳肆公克，另含殘留海洛因難以剝離之包
裝袋壹個）沒收銷燬之。又施用第二級毒品，累犯，處有期徒刑
伍月。應執行有期徒刑壹年壹月，扣案之海洛因壹包（驗後淨重
零點零貳肆公克，另含殘留海洛因難以剝離之包裝袋壹個）沒收
銷燬之。
    事  實
一、甲○○前因竊盜及贓物案件，經本院分別以92年度易字第20
    96號、93年度簡字第3754號分別判處有期徒刑6 月、3 月確
    定，並定執行刑8 月確定，嗣於民國94年9 月6 日執行完畢
    出監。又因施用毒品案件，經本院裁定送觀察、勒戒後，認
    有繼續施用毒品之傾向，而以93年度毒聲字第1603號裁定令
    入戒治處所施以強制戒治，嗣認無繼續強制戒治必要，於94
    年4 月27日執行完畢出所。竟不知悔改，復基於施用第一級
    毒品海洛因之犯意，於96年6 月17日中午12時許，在其位於
    高雄市○○路40巷36弄1 號住處內，以將海洛因粉末摻入香
    煙中點火吸食之方式，施用第一級毒品海洛因1 次。又另基
    於施用第二級毒品甲基安非他命之犯意，於同年月19日下午
    6 時許，在其前揭住處，以將甲基安非他命置於鋁箔紙再點
    火燒烤之方式，施用第二級毒品甲基安非他命1 次。嗣為警
    於同年月19日下午9 時30分許，在高雄市○○區○○路與大
    中路口前，因形跡可疑，為警查獲，並扣得其所持有之第一
    級毒品海洛因1 包（毛重0.2 公克，驗後淨重0.024 公克）
    ，並經採取甲○○尿液送驗，呈海洛因代謝物嗎啡及甲基安
    非他命陽性反應，而查悉上情。
二、案經高雄市政府警察局左營分局報請臺灣高雄地方法院檢察
    署檢察官偵查起訴。
    理  由
一、本件被告甲○○所犯係死刑、無期徒刑、最輕本刑為3 年以
    上有期徒刑以外之罪，其於準備程序中就被訴事實為有罪之
    陳述，經法官告知簡式審判程序之旨，並聽取公訴人及被告
    之意見後，經本院依刑事訴訟法第273 條之1 第1 項之規定
    ，裁定由受命法官獨任進行簡式審判程序。又本件卷內之物
    證、書證等證據，依同法第273 條之2 規定，不受第159 條
    第1 項關於傳聞法則規定之限制，依法均有證據能力，合先
    敘明。
二、訊據被告對上揭施用海洛因及甲基安非他命等犯罪事實均坦
    承不諱，又被告遭查獲時所採集尿液經送驗結果，呈現海洛
    因代謝後之嗎啡陽性、甲基安非他命陽性反應，此有高雄市
    立凱旋醫院濫用藥物尿液檢驗報告，及載明尿液檢體編號之
    高雄市政府警察局左營分局扣押物品清單各1 份在卷可稽，
    又扣案之白色粉末1 包，確含海洛因成分，有高雄市立凱旋
    醫院濫用藥物成品檢驗鑑定書1 份在卷可稽（見偵卷第14、
    18 頁） 。顯見被告前開自白，應與事實相符，自得為認定
    被告犯罪之依據。再被告曾因施用毒品案件，經本院裁定送
    觀察、勒戒後，認有繼續施用毒品之傾向，而以93年度毒聲
    字第1603號裁定令入戒治處所施以強制戒治，嗣認無繼續強
    制戒治必要，於94年4 月27日執行完畢出所，有臺灣高等法
    院被告前案紀錄表、臺灣高雄地方法院檢察署檢察官94年度
    戒毒偵字第226 號不起訴處分書各1 份附卷可參。是以，被
    告前因施用毒品案件，強制戒治期滿執行完畢出所後，再犯
    本件施用第一級毒品海洛因及施用第二級毒品甲基安非他命
    犯行，事證明確。被告犯行已經證明，應予依法論科。
三、按海洛因係毒品危害防制條例第2 條第2 項第1 款所稱之第
    一級毒品，甲基安非他命係同條例第2 條第2 項第2 款所稱
    之第二級毒品，均不得持有、施用。是核被告所為前揭施用
    海洛因及甲基安非他命犯行，分別犯毒品危害防制條例第10
    條第1 項施用第一級毒品罪、及同條第2 項施用第二級毒品
    罪。其持有第一、二級毒品後進而施用，其持有毒品之低度
    行為，應為施用毒品之高度行為所吸收，不另論罪。又被告
    所犯上開2 罪間，犯意各別、行為互殊，自應分論併罰。核
    被告前因竊盜及贓物案件，經本院分別以92年度易字第2096
     號 、93年度簡字第3754號分別判處有期徒刑6 月、3 月確
    定，並定執行刑8 月確定，嗣於民國94年9 月6 日執行完畢
    出監，有臺灣高等法院被告前案紀錄表在卷可考，其受有期
    徒刑執行完畢，5 年內故意再犯本件有期徒刑以上之前開2
    罪，均為累犯，均應依法加重其刑。爰審酌被告前因施用毒
    品案件，經觀察、勒戒及強制戒治後，仍未能徹底戒絕毒品
    ，再犯前揭施用毒品罪，顯見其欠缺戒毒悔改之意，及其於
    犯後被警查獲時未能立即坦承犯罪，至本院審理時始坦承犯
    行，並念及其施用毒品，乃戕害自身健康，尚未直接危害他
    人等一切情狀，分別量處如主文所示之刑，並依刑法第51條
    第5 款規定其應執行之刑。又扣案之海洛因1 包（驗後合計
    淨重0.024 公克），為毒品危害防制條例第2 條第2項 之毒
    品（包裝袋1 個因沾有海洛因殘渣，該殘渣已難以與包裝袋
    剝離），應依同條例第18條第1 項前段規定，宣告沒收銷燬
    之。至鑑驗所耗損之毒品，既已費失，自無庸宣告沒收銷燬
    ，附此敘明。
四、另台灣高雄地方法院檢察署檢察官96年度毒偵字第6756號移
    送併案意旨雖以：甲○○基於施用第一、二級毒品海洛因及
    安非他命、甲基安非他命之犯意，於96年6 月28日下午2 時
    40分許分別回溯48、96小時內某時，在某處，施用第一級毒
    品海洛因及第二級毒品安非他命、甲基安非他命。嗣於96年
    6 月28日下午2 時許，在高雄市○○路與德賢路口前，為警
    查獲。被告所犯施用第一、二級毒品犯嫌，與前開起訴之施
    用第一、二級毒品犯行，其行為反覆係屬集合犯之單純一罪
    關係，爰將本案移請前開法院併案審理。惟查：
  (一)按刑法第56條連續犯之規定，於94年2月2日經修正公布予以
    刪除，自96年7月1日起施行，而連續犯在本質上原屬數罪，
    於連續犯之規定廢除後，對於先前實務上以連續犯予以處理
    之案件，應視具體個案，除對於合乎接續犯或包括的一罪之
    情形，認其構成單一之犯罪外，應認係數罪併罰（94年2 月
    2日修正刑法修正理由參照），合先敘明。
  (二)次按刑法包括一罪之「集合犯」之概念，乃指該犯罪行為態
    樣，本質上原具有反覆、延續實行之特徵，立法時既予特別
    歸類，定為犯罪構成要件之行為要素，則行為人基於該罪之
    犯意，在密切接近之一定時間及空間內複次實行之該特定構
    成要件行為，倘依社會通念，於客觀上認為符合一個反覆、
    延續性之行為觀念者，於刑法評價上，即應僅成立一罪，例
    如經營、從事業務、收集、販賣、製造、散布等具有職業性
    、營業性或收集性等具有重複特質之犯罪，均屬包括一罪之
    集合犯概念（最高法院95年度臺上字第4536號、95年度臺上
    字第4686號、95年度台上字第5135號、96年度台上字第1195
    號判決意旨參照）。本件被告所犯毒品危害防制條例第10條
    施用毒品罪，其構成要件性質上並不必然具有反覆、延續實
    行之特徵。行為人施用毒品之行為型態，並不如經營特定業
    務般，必須於在密切接近之一定時間及空間內複次從事該特
    定構成要件行為，縱使施用毒品之行為時有所謂成癮性或慣
    常性之形成，然此與該施用者自我行為控制犯罪慾念之能力
    強弱有關，並非施用毒品犯罪所獨有，僅屬程度之區別而已
    ，與本罪之犯罪構成要件之本質無涉，尚非概念涵攝時應予
    考量之要素，是縱因毒品之施用易使行為人獲致愉悅快感而
    產生依賴性致一再施用，然此現象係源於該行為人個人因素
    所造成，並非「施用」行為在概念上本即含有反覆實施之要
    素，故本罪當無成立集合犯之餘地。是移送併辦部分與本案
    被告犯行並無刑法「集合犯」之實質上一罪關係，移送意旨
    應有誤會。
  (三)又按所謂「接續犯」，應指該項犯罪，係由行為人以單一行
    為接續進行，縱令在犯罪完畢以前，其各個舉動已與該罪之
    構成要件相符，但在行為人主觀上，各個舉動不過為其犯罪
    行為之一部分，且該數舉動於同時同地或密切接近之時地實
    施，侵害同一之法益，各行為之獨立性極為薄弱，依一般社
    會健全觀念，在時間差距上，難以強行分開，在刑法評價上
    ，亦以視為數個舉動之接續進行，合為包括之一行為予以評
    價，較為合理，始論為包括一罪之接續犯（最高法院95年度
    臺上字第1331號、95年度臺上字第3190號裁判意旨參照）。
    本件被告於96年6 月17日、19日施用毒品犯行，與檢察官移
    送併辦被告施用毒品之時間相隔數日，非屬密接，顯見本件
    被告係因於前揭不同施用時間毒癮發作，乃基於不同施用毒
    品之行為決意，而分別為施用毒品犯行，應屬獨立之數行為
    ，於刑法評價上原難視為數個舉動之接續進行，與上開接續
    犯之定義即有未合，是移送併辦部分與本案被告犯行亦無刑
    法「接續犯」之實質上一罪關係，亦予指明。
  (四)從而，檢察官移送併辦之前揭犯行，與本案被告犯行，乃為
    基於個別犯意所為之數行為，應予分論併罰，與本案起訴之
    犯罪事實並無實質上一罪關係，本院無從併予審酌，應退回
    由檢察官另為適法之處理，附此敘明。
據上論斷，應依刑事訴訟法第299 條第1 項前段、第273 條之 1
第1 項，毒品危害防制條例第10條第1 項、第2 項、第18條第 1
項前段刑法第11條、第47條第1 項、第51條第5 款，判決如主文
。
本案經檢察官董秀菁到庭執行職務。
中　　華　　民　　國　　96　　年　　9 　　月　　26　　日
                  刑事第十七庭  法　官  陳思帆
以上正本證明與原本無異。
如不服本判決應於收受本判決後10日內向本院提出上訴書狀，並
應敘述具體理由，如未敘述上訴理由者，應於上訴期間屆滿後20
日內補提理由書狀於本院（均須按他造當事人之人數附繕本）「
切勿逕送上級法院」。
中　　華　　民　　國　　96　　年　　9 　　月　　26　　日
                                書記官  王高山
附錄本案論罪科刑之法條
毒品危害防制條例第10條
施用第一級毒品者，處6 月以上5 年以下有期徒刑。
施用第二級毒品者，處3 年以下有期徒刑。
